【裁判字號】    97,台非,139
【裁判日期】    970410
【裁判案由】    懲治盜匪條例等罪減刑及定應執行刑
【裁判全文】
最高法院刑事判決              九十七年度台非字第一三九號
上 訴 人  最高法院檢察署檢察總長
被    告  甲○○
                  5號（現在台灣花蓮監獄執行）
上列上訴人因被告懲治盜匪條例等罪減刑及定應執行之刑案件，
對於台灣高雄地方法院中華民國九十六年十二月二十五日確定裁
定（九十六年度聲減字第八○四九號），認為定應執行之刑部分
違法，提起非常上訴，本院判決如下：
    主  文
原裁定關於定應執行之刑部分撤銷。
甲○○因犯如附表編號3 所示之竊盜罪，所減得有期徒刑壹月又
拾伍日，與附表編號1、2所示不應減刑之罪所處之刑，應執行有
期徒刑拾年肆月，並於刑之執行完畢後，令入勞動場所強制工作
參年。
    理  由
非常上訴理由稱：「一、按判決不適用法則或適用法則不當者，
為違背法令，刑事訴訟法第三百七十八條定有明文。又法律上屬
於自由裁量之事項，有其外部性界限及內部性界限，並非概無拘
束。依據法律之具體規定，法院應在其範圍選擇為適當之裁判者
，為外部性界限；而法院為裁判時，應考量法律之目的，及法律
秩序之理念所在者，為內部性界限。法院為裁判時，二者均不得
有所踰越。在數罪併罰，有二裁判以上，定其應執行刑時，固屬
於法院自由裁量之事項，然仍應受上揭外部性界限及內部性界限
之拘束，此有貴院八十年台非字第四七三號判例可資參考。另定
應執行刑之裁定，與科刑判決有同等效力，於裁定確定後，認為
違法，得提起非常上訴。二、查本件受刑人甲○○前因盜匪、搶
奪、竊盜三罪，經台灣高雄地方法院於民國九十一年五月十五日
以九十一年度聲字第一一○四號刑事裁定定應執行有期徒刑十年
五月，有該裁定書及檢察官執行指揮書附卷可稽（附於台灣高雄
地方法院檢察署九十六年度聲減字第四九四九號執行卷內）。嗣
因竊盜罪部分符合中華民國九十六年罪犯減刑條例之相關規定，
而由該署檢察官聲請減刑並定執行刑，乃原確定裁定於減刑後與
其他不得減刑之盜匪、搶奪二罪定其應執行刑時，竟疏未察及上
揭法律所指之內部性界限，所定執行刑十年六月，顯較未減刑前
所定執行刑十年五月為重，自有裁定不適用法則之違背法令。三
、案經確定，且不利於受刑人，爰依刑事訴訟法第四百四十一條
、第四百四十三條提起非常上訴，以資糾正及救濟」等語。
本院按判決不適用法則或適用不當者，為違背法令，刑事訴訟法
第三百七十八條定有明文。而對已判決確定之各罪，經裁定定其
應執行之刑確定，倘發現違背法令，因與科刑判決有同等效力，
得提起非常上訴。又法律上屬於自由裁量之事項，有其外部性界
限及內部性界限，並非概無拘束。依據法律之具體規定，法院應
在其範圍內選擇為適當之裁判者，為外部性界限；而法院為裁判
時，應考量法律之目的，及法律秩序之理念所在者，為內部性界
限。法院為裁判時，二者均不得有所踰越。在數罪併罰，有二裁
判以上，定其應執行之刑時，固屬於法院自由裁量之事項，然仍
應受前揭外部性界限及內部性界限之拘束。本件原裁定係以被告
甲○○於附表所列日期犯懲治盜匪條例等三罪，經分別判處如附
表所列之刑確定在案。檢察官以渠所犯附表編號3 所示之罪，其
犯罪時間在中華民國九十六年四月二十四日以前，合於減刑條件
，聲請予以減刑，並與附表編號1、2所列不應減刑之罪所處有期
徒刑部分，定其應執行之刑，核無不合，因而就附表編號3 予以
減刑後，並與編號1、2定其應執行之刑為十年六月，刑後強制工
作三年（於刑之執行完畢後，令入勞動場所強制工作三年）。則
從形式上觀察，原確定裁定所定應執行之刑，雖未踰越刑法第五
十一條第五款所定法律之外部性界限。然被告所犯附表所示三罪
，前曾經原審法院於九十一年五月十五日以九十一年度聲字第一
一○四號裁定，定其應執行有期徒刑十年五月（並應於刑之執行
完畢後，令入勞動場所強制工作三年），有該裁定影本在卷足憑
，乃原審此次裁定將附表編號3 所示之罪，已依法減其宣告刑二
分之一為有期徒刑一月又十五日後，與編號1、2不應減刑之罪之
刑，定其應執行之刑為十年六月，並於刑之執行完畢後，令入勞
動場所強制工作三年，反較減刑裁定前所定應執行之刑為重，實
有悖於減刑條例制頒實施之原意，難謂與法律秩序之理念及法律
目的之內部性界限無違，而有判決適用法則不當之違法。案經確
定，原裁定關於定應執行之刑部分不利於被告。非常上訴意旨，
執以指摘，洵有理由，自應由本院將之撤銷，另行判決如主文第
二項所示，以資救濟。
據上論結，應依刑事訴訟法第四百四十七條第一項第一款，中華
民國九十六年罪犯減刑條例第八條第三項、第十一條、第十二條
，刑法第五十三條、修正前刑法第五十一條第五款，判決如主文
。
中    華    民    國  九十七  年    四    月    十    日
                      最高法院刑事第五庭
                          審判長法官  張  淳  淙
                                法官  劉  介  民
                                法官  張  春  福
                                法官  蔡  彩  貞
                                法官  林  俊  益
      本件正本證明與原本無異
                                      書  記  官
中    華    民    國  九十七  年    四    月   十六   日
                                                      Ｑ
附表
┌───────┬─────────┬─────────┬──────────┐
│編          號│       １         │       ２         │       ３           │
├───────┼─────────┼─────────┼──────────┤
│罪          名│懲治盜匪條例      │搶奪              │竊盜                │
├───────┼─────────┼─────────┼──────────┤
│宣告刑（保安處│有期徒刑8年（並於 │有期徒刑2年6月    │有期徒刑3月         │
│分／褫奪公權）│刑之執行完畢後，令│                  │                    │
│              │入勞動場所強制工作│                  │                    │
│              │三年）            │                  │                    │
├───────┼─────────┼─────────┼──────────┤
│犯罪日期年月日│89年12月19日      │89年12月26日      │90年8月8日          │
├───────┼─────────┼─────────┼──────────┤
│偵查（自訴）機│高雄地檢署90年度偵│高雄地檢署90年度偵│高雄地檢署90年度偵字│
│關年度及案號  │字第2535號        │字第2535號        │第15100號           │
├──┬────┼─────────┼─────────┼──────────┤
│    │法    院│台灣高雄地方法院  │台灣高雄地方法院  │台灣高雄地方法院    │
│最後├────┼─────────┼─────────┼──────────┤
│事實│案    號│90年度訴字第637號 │90年度訴字第637號 │90年度易字第3554號  │
│審  ├────┼─────────┼─────────┼──────────┤
│    │判決日期│90年12月12日      │90年12月12日      │91年1月7日          │
├──┼────┼─────────┼─────────┼──────────┤
│    │法    院│台灣高雄地方法院  │台灣高雄地方法院  │台灣高雄地方法院    │
│確定├────┼─────────┼─────────┼──────────┤
│判決│案    號│90年度訴字第637號 │90年度訴字第637號 │90年度易字第3554號  │
│    ├────┼─────────┼─────────┼──────────┤
│    │判決確定│91年2月25日       │91年2月25日       │91年3月25日         │
│    │日    期│                  │                  │                    │
├──┴────┼─────────┼─────────┼──────────┤
│所  犯  法  條│懲治盜匪條例第5條 │刑法第325條第1項  │刑法第320條第1項    │
│              │第1項第1款        │                  │                    │
├───────┼─────────┼─────────┼──────────┤
│合於96年罪犯減│否                │否                │是                  │
│刑條例        │                  │                  │                    │
├───────┼─────────┼─────────┼──────────┤
│減刑後徒刑、拘│未減              │未減              │徒刑1月又15日       │
│役或罰金金額或│                  │                  │                    │
│褫奪公權期間  │                  │                  │                    │
├───────┼─────────┼─────────┼──────────┤
│備        註  │                  │                  │                    │
└───────┴─────────┴─────────┴──────────┘


司法院資訊處製作；財團法人民間司法改革基金會備份。
